臺灣高雄地方法院刑事判決　　　　　　　95年度訴字第3407號
公　訴　人　臺灣高雄地方法院檢察署檢察官
被　　　告　甲○○
　　　　　　　　　　號（另案於臺灣高雄監獄執行中）
上列被告因毒品危害防制條例案件，經檢察官提起公訴（95年度
毒偵字第6633號），被告於準備程序中就被訴事實為有罪之陳述
，經告以簡式審判之旨，本院合議庭裁定由受命法官獨任進行簡
式審判程序，判決如下：
    主  文
甲○○施用第一級毒品，累犯，處有期徒刑壹年貳月。
    事  實
一、甲○○前因施用毒品案件，經本院以87年度毒聲字第1709號
    裁定令入戒治處所施以強制戒治，於民國88年8 月10日期滿
    執行完畢，由臺灣高雄地方法院檢察署檢察官於89年9 月20
    日以89年度戒毒偵字第992 號為不起訴處分確定。嗣又因施
    用第一級毒品海洛因及第二級毒品安非他命案件，經送強制
    戒治，於92年7 月10日出所，於93年1 月28日因法律修正報
    結，同案並經本院於92年4 月22日以92年訴字第571 號判處
    有期徒刑10月及3 月確定、並定應執行刑1 年，於94年9 月
    3 日執行完畢。詎仍不知悔改，基於施用第一級毒品海洛因
    之集合犯意，於95年7 月26日上午某時，在不詳處所，以針
    筒注射之方式施用第1 級毒品海洛因1 次，嗣因竊盜案件為
    警於95年7 月26日18時40分許查獲，並經其同意採集尿液送
    驗，呈嗎啡陽性反應。又承前犯意，於95年9 月16日下午某
    時，在不詳處所以針筒注射方式施用海洛因1 次，嗣於95年
    9 月16日下午3 時50分許，在高雄縣橋頭鄉兒童公園為警查
    獲，經高雄縣政府警察局岡山分局採尿送驗結果，呈嗎啡陽
    性反應後，始悉上情。
二、案經高雄市政府警察局楠梓分局及高雄縣政府警察局岡山分
    局報告臺灣高雄地方法院檢察署檢察官偵查起訴。
    理  由
一、程序事項：
(一)按毒品危害防制條例於92年7 月9 日修正公布，自93年1 月
    9 日施行，其中第20條、第23條將施用毒品之刑事處遇程序
    ，區分為「初犯」及「五年內再犯」、「五年後再犯」。依
    其立法理由之說明：「初犯」，經觀察、勒戒或強制戒治後
    ，應為不起訴處分或不付審理之裁定；經觀察、勒戒或強制
    戒治執行完畢釋放後，「五年內再犯」者，因其再犯率甚高
    ，原實施之觀察、勒戒及強制戒治既已無法收其實效，爰依
    法追訴或裁定交付審理。至於經觀察、勒戒或強制戒治執行
    完畢釋放後，「五年後再犯」者，前所實施之觀察、勒戒或
    強制戒治已足以遮斷其施用毒品之毒癮，為期自新及協助其
    斷除毒癮，仍適用「初犯」規定，先經觀察、勒戒或強制戒
    治之程序。從而依修正後之規定，僅限於「初犯」及「五年
    後再犯」二種情形，始應先經觀察、勒戒或強制戒治程序。
    倘被告於五年內已再犯，經依法追訴處罰，縱其第三次（或
    第三次以上）再度施用毒品之時間，在初犯經觀察、勒戒或
    強制戒治執行完畢釋放五年以後，已不合於「五年後再犯」
    之規定，且因已於「五年內再犯」，顯見其再犯率甚高，原
    實施觀察、勒戒或強制戒治，已無法收其實效，即應依該條
    例第10條處罰，最高法院95年度第7 次刑事庭會議決議闡釋
    甚明。查被告甲○○前因施用毒品案件，經本院以87年度毒
    聲字第1709號裁定令入戒治處所施以強制戒治，於88年8 月
    10日期滿而執行完畢，由臺灣高雄地方法院檢察署檢察官於
    89 年9月20日以89年度戒毒偵字第992 號為不起訴處分確定
    。嗣又因施用第一級毒品海洛因及第二級毒品安非他命案件
    ，經送強制戒治，於92年7 月10日出所，於93年1 月28日因
    法律修正報結，同案並經本院於92年4 月22日以92年訴字第
    571 號判處有期徒刑10月及3 月確定、並定應執行刑1 年，
    於94 年9月3 日執行完畢，有臺灣高等法院被告前案記錄表
    在卷可稽。被告於92年度之強制戒治係因法律修正而報結，
    並無執行完畢，故被告前次強制戒治執行完畢應為88年8 月
    10日，距本件犯罪時間已逾5 年，然被告於此5 年期間內曾
    因施用毒品案，於92年4 月22日經本院判刑確定揆諸上開決
    議意旨，自應依法論科。
(二)又本件被告所犯為死刑、無期徒刑或最輕本刑為3 年以上有
    期徒刑以外之罪，其於準備程序中就被訴事實為有罪之陳述
    ，經法官告知簡式審判程序之旨，並聽取公訴人之意見後，
    本院合議庭依刑事訴訟法第273 條之1 第1 項規定，裁定由
    受命法官獨任進行簡式審判程序，合先敘明。
二、訊據被告對上開犯行均坦承不諱，被告先後2 次採集之尿液
    經具備鑑定尿液中毒品反應專業能力之高雄市立凱旋醫院及
    臺灣檢驗科技股份有限公司以酵素免疫分析法初步檢驗，再
    以氣相層析質譜儀法確認檢驗，均呈嗎啡及可待因陽性反應
    ，有該院95年8 月7 日濫用藥物尿液檢驗報告、該公司95年
    9 月26日編號KＺ000000000000號濫用藥物尿液檢驗報告、高
    雄縣政府警察局岡山分局前鋒派出所偵辦毒品案件嫌疑犯尿
    液採證檢驗對照表及濫用藥物檢體監管紀錄表各1 份附卷可
    按。而人體施用第一級毒品海洛因後，可於2 至4 天內自尿
    液驗出嗎啡之醫學經驗，亦經行政院衛管制藥品管理局91年
    10月3 日管檢字第110436號函文釋示明確，足證被告出於任
    意性之自白與事實相符，從而本件事證明確，被告犯行已堪
    認定。
三、按刑事法若干犯罪行為態樣，本質上原具有反覆、延續實行
    之特徵，立法時既予特別歸類，定為犯罪構成要件之行為要
    素，則行為人基於概括之犯意，在密切接近之一定時、地持
    續實行之複次行為，倘依社會通念，於客觀上認為符合一個
    反覆、延續性之行為觀念者，於刑法評價上，即應僅成立一
    罪，有最高法院95年度台上字第1079號判決可資參照。蓋此
    種犯罪，只需包括論以一罪，已足以評價其不法內涵，無須
    另論以數罪，此即學理上所稱「集合犯」。而施用毒品具成
    癮性，甚難戒斷，施用者為追求快感並避免毒癮發作之痛苦
    ，須持續、密接施用毒品以解癮，是施用毒品行為，本質上
    具有反覆實施之特性，而多次施用毒品之犯行，社會通念亦
    認為客觀上符合一個反覆、延續性之行為觀念。又被告前經
    觀察、勒戒，已如前述，其於勒戒完畢後仍為本件2 次施用
    毒品犯行，顯已具成癮之病患人格特質，主觀上當有不斷施
    用之犯意。綜上所述，被告犯行已符合集合犯之要件，揆諸
    上開說明，應認僅成立一罪。末按本件以集合犯論處，雖與
    先前實務見解認係成立連續犯不同，然此僅屬法律見解之變
    更，與新舊法比較無涉，附此敘明。
五、核被告所為，係犯毒品危害防制條例第10條第1 項之施用第
    一級毒品罪，其持有毒品之低度行為應為施用毒品之高度行
    為所吸收，不另論罪。被告前因施用毒品案件，經本院於92
    年4 月22日以92年訴字第571 號判處有期徒刑10月及3 月確
    定、並定應執行刑1 年，於94年9 月3 日執行完畢，有臺灣
    高等法院被告前案紀錄表在卷可稽，其於執行完畢後5 年內
    故意再犯本件有期徒刑以上之罪，為累犯，應依刑法第47條
    第1 項加重其刑。爰審酌被告施用毒品，觀察勒戒不起訴處
    分後猶不知悔悟，犯後坦承犯行態度良好及其犯罪之動機、
    目的、施用期間、次數、所生身心之危害等一切情狀，量處
    如主文所示之刑。
據上論斷，應依刑事訴訟法第273 條之1 第1 項、第299 條第1
項前段，毒品危害防制條例第10條第1 項，刑法第11條前段、第
47條第1 項，判決如主文。
本案經檢察官乙○○到庭執行職務。
中　　華　　民　　國　　96　　年　　2 　　月　　2　　日
                  刑事第九庭    法　官   王奕勛
以上正本證明與原本無異。
如不服本判決，應於收受送達後10日內向本院提出上訴書狀。
中　　華　　民　　國　　96　　年　　2 　　月　　2 　　日
　　　　　 　　　　　　　       書記官   陳心儀
附錄本案論罪科刑法條：
毒品危害防制條例第10條第1 項
